【裁判字號】    98,訴,684
【裁判日期】    980616
【裁判案由】    毒品危害防制條例
【裁判全文】
臺灣臺中地方法院刑事判決               98年度訴字第684號
公  訴  人  臺灣臺中地方法院檢察署檢察官
被      告  乙○○
                    （現於臺灣臺中監獄執行中）
指定辯護人  本院公設辯護人  戊○○
上列被告因毒品危害防制條例案件，經檢察官提起公訴（97年度
偵字第29154 號），本院判決如下：
    主    文
乙○○所犯如附表所示之罪（詳如附表「所犯罪名、應處之刑及
從刑」欄所示），均累犯，各處如附表各編號所示之刑（詳如附
表「所犯罪名、應處之刑及從刑」欄所示）。應執行有期徒刑貳
拾年。未扣案之不明廠牌行動電話機具壹支沒收，如不能沒收時
，應追徵其價額；未扣案之販毒所得新臺幣參仟肆佰元（即附表
編號1 至4 、6 部分所示之犯罪所得）沒收，如全部或一部不能
沒收時，以其財產抵償之；未扣案如附表編號5 所示與不詳年籍
之「丁○○」成年男子共同販賣毒品所得新臺幣壹仟元，應與「
丁○○」連帶沒收之，如全部或一部不能沒收時，以其與「丁○○」之財產連帶抵償之。
其餘被訴販賣第一級毒品罪部分，無罪。
    犯 罪 事 實
一、乙○○綽號為「至尊」或「阿勇」，於民國94年間因違反毒
    品危害防制條例案件，經本院以94年度訴字第1835號判處應
    執行有期徒刑1 年4 月確定後；又因違反毒品危害防制條例
    案件，經本院以95年度訴字第174 號判處應執行有期徒行1
    年4 月確定，因適用中華民國九十六年罪犯減刑條例減為有
    期徒刑8 月確定，並接續執行，而於96年8 月19日縮刑期滿
    執行完畢。詎仍不知悔改，明知海洛因、甲基安非他命分係
    毒品危害防制條例第2 條第2 項第1 款、第2 款所規定列管
    之第一、二級毒品，不得非法持有、販賣，竟各別基於販賣
    第一級毒品海洛因及第二級毒品甲基安非他命以營利之犯意
    ，以向「張漢宏」借用之0000000000門號SIM 卡插入乙○○
    所有不詳廠牌之行動電話機具，做為販賣第一級毒品海洛因
    及二級毒品甲基安非他命之聯繫工具，先後為下列販賣第一
    、二級毒品之犯行：
  (一)庚○○經由其弟鄭國閔之介紹認識綽號「至尊」之乙○○，
    於97年1 月9 日晚間8 時35分，以公用電話（號碼為00-000
    00000 號）撥打乙○○持用之0000000000號行動電話，洽購
    新臺幣（下同）800 元之海洛因毒品，乙○○應允之，並約
    定在臺中市與太平市○○○○○路上之萊爾富便利商店外面
    交易，嗣於同日晚間某時許，在上開便利商店外面，由庚○○當場交付購買海洛因毒品之價金800 元予乙○○，乙○○
    則當場交付海洛因1 包予庚○○，供其施用。
  (二)庚○○於97年1 月14日晚間8 時、8 時3 分許，以公用電話
    （號碼為00-00000000 號）撥打乙○○持用之上開行動電話
    ，洽購500 元之海洛因毒品，乙○○應允之，並約定在上址
    萊爾富便利商店外面交易，於同日晚間8 時16分許，庚○○
    到達上開便利商店外面，並以公用電話（號碼為00
    -00000000 號）撥打乙○○持用之上開行動話通知乙○○其
    已抵達，而後於同日某時許，在上開萊爾富便利商店外面，
    由庚○○當場交付購買海洛因毒品之價金500 元予乙○○，
    乙○○則先離開，於10至15分鐘後再折回現場交付海洛因1
    包予庚○○，供其施用。
  (三)丁○○於97年1 月9 日晚間10時53分、11時9 分、11時45分
    及翌日（97年1 月10日）凌晨0 時6 分許，接續以其住家之
    00-00000000 號電號撥打乙○○所持用之上開行動電話聯繫
    ，洽購1,000 元甲基安非他命毒品，經乙○○應允之，並約
    定在臺中市○○路上之7-11便利商店外面交易後，於97年1
    月10日凌晨零時30分至凌晨1 時許間，在上址便利商店外面
    ，由丁○○交付購買甲基安非他命毒品之價金1,000 元予乙○○，乙○○則當場交付價值1,000 元之甲基安非他命毒品
    1 包予丁○○，供其施用。
  (四)丁○○於97年1 月10日下午3 時55分許，以其住家之00-000
    00000 號電話撥打乙○○持用之上開行動電話聯繫，洽購60
    0 元甲基安非他命毒品，經乙○○應允，並約在臺中縣太平
    市○○路長億附近的某超商外面交易後，於同日下午4 時25
    分至5 時5 分間許，在上址超商外面，由丁○○交付購買甲
    基安非他命毒品之價金600 元予乙○○，乙○○則當場交付
    價值600 元之甲基安非他命毒品1 包予丁○○，供其施用。
  (五)己○○之友人許泰輝先接續於97年1 月10日晚間7 時50分、
    8時34分許，以其持用之0000000000號行動電話撥打乙○○
    持用之上開行動電話，告知將介紹己○○以0936之行動電話
    向乙○○購買毒品後，己○○再於同日晚間8時35分許，以
    其所有0000000000號行動電話向乙○○洽購1,000元甲基安
    非他命毒品，乙○○應允之，並約定在臺中縣太平市臺中小
    鎮附近之7-11便利商店附近交易後，乙○○再囑與其有販賣
    第二級毒品甲基安非他命犯意聯絡之不詳年籍之「丁○○」
    成年男子（按非前述之丁○○），騎乘不詳車號之機車搭載
    乙○○前往約定地點，於同日晚間9時34分許至10時34分許
    之某時，在上址7-11便利商店外面，由己○○當場交付購買
    甲基安非他命毒品之價金1,000元予「丁○○」，「丁○○
    」則當場交付同價值之甲基安非他命毒品1包予己○○供其
    施用，再搭載乙○○離去。
  (六)丙○○於97年1 月10日中午12時25分許、12時35分許、12時
    42分許，接續以其所持用之0000000000號行動電話撥打乙○○持用之上開行動電話聯繫，洽購500元之甲基安非他命毒
    品，經乙○○應允，並約定在臺中縣太平市長億國中附近之
    某便利商店外面交易後，於同日上午12時52分許，乙○○接
    獲丙○○來電後，即前往上址約定地點見面，由丙○○當場
    交付購買甲基安非他命毒品之價金500元予乙○○，乙○○
    則當場交付同價值之甲基安非他命毒品1包予丙○○供其施
    用。
二、案經臺中市警察局第二分局報請臺灣臺中地方法院檢察署檢
    察官偵查起訴。
    理    由
壹、證據能力方面：
一、按被告以外之人於偵查中向檢察官所為之陳述，除顯有不可
    信之情況者外，得為證據，刑事訴訟法第159 條之1 第2 項
    定有明文。本案證人庚○○、丁○○、丙○○及己○○於檢
    察官訊問時所為之證述，業經渠等於證述前具結，亦無證據
    顯示檢察官在偵查時有不法取供之情形，且據上述證人做成
    證據之外部情狀，亦無證據顯示上開證述有顯不可信之情況
    ，揆諸首揭說明，上開證人於偵查中之證述均應有證據能力
    。
二、本案被告所使用之0000000000號行動電話於97年1 月8 日至
    97年2 月5 日之通訊監察譯文，為經本院核發通訊監察書，
    而由臺中市警察局依法實施通訊監察所得之證據，此有本院
    97年聲監字第000040號通訊監察書各1 份在卷可稽（見97年
    度聲監字第40號），是上開通訊監察譯文，均係偵查機關依
    法定程序取得之證據，應具有證據能力。
貳、有罪部分：
一、訊據被告乙○○矢口否認有何販賣第一、二級毒品之事實，
    辯稱：97年1 月9 日及同年月14日，伊與庚○○一起合資去
    向藥頭購買甲基安非他命並共同施用，伊沒有販賣海洛因予
    庚○○；97年1 月10日伊有與丁○○見面，丁○○有拿600
    元或1,000 元給伊綽號「五元」朋友，「五元」則交付毒品
    給丁○○，伊沒有賣甲基安非他命給丁○○；因己○○打電
    話給伊之前，伊因不夠錢而無法向「五元」購買甲基安非他
    命，己○○打電話來，說要和他共同出資合買甲基安非他命
    後，伊就打電話給「五元」說要買2,000 元的甲基安非他命
    ，並請「五元」分成2 包，然後再請「五元」載伊去約定地
    點，由「五元」將1 包甲基安非他命交給己○○並向他收取
    1 ,000 元 之價金，「五元」的名字是「丁○○」，但不是
    本案證人丁○○；又伊與丙○○本來說好要1 人出資500 元
    合買甲基安非他命，因丙○○沒有錢，就由伊自己出資1,00
    0 元購買後，再與丙○○一起施用，伊沒有賣甲基安非他命
    給丙○○云云。
二、經查：
  (一)被告確實於犯罪事實欄一之(一)、(二)所示之時間、地點，分別
    以800 元及500 元之價格，將第一級毒品海洛因販賣予庚○○之事實，業據證人庚○○於檢察官偵訊時具結證稱：因其
    弟弟鄭國閔是綽號「至尊」即被告的朋友，伊都打電話向被
    告自稱是「國閔他姐」，向被告購買海洛因，97年1 月9 日
    及97年1 月14日伊分別向被告購買800 元及500 元之海洛因
    ，交易地點都是在臺中縣太平市的萊爾富便利商店外面等語
    （見偵查卷第105 至106 頁）；嗣於本院審理中，經詳加詰
    問除仍為相同之證述，並詳證稱：其在偵查中所述正確，因
    為當時距離案發時間較近，記憶較清楚，其確實於97年1 月
    9 日及同年月14日向被告購買海洛因，是以公用電話撥打被
    告0917號的手機聯繫，被告都是1 個人過來交易，1 月9 日
    那次其當場拿800 元給被告，被告當場交付其海洛因，1 月
    14日那次，其給被告500 元後，被告離開約10到15分鐘後才
    回來現場交付其海洛因，其未曾與被告一起合資去向他人購
    買或一同施用海洛因，其是向被告購買拿海洛因等語（見本
    院卷第102 頁至106 頁）明確，核與證人庚○○於97年1 月
    9 日晚上8 時35分許與被告如下之通話內容：「B （代表庚○○，下同）：我國閔他姐，800 。A （代表被告，下同）
    ：好啊。B ：在哪？A ：萊爾富」；及於同年月14日晚間8
    時許、8 時3 分許、8 時16分許，接續與被告聯繫對話內容
    ：「B ：我國閔他姐，我這裡500 ，你可以弄500 給我嗎？
    。A ：你2 分鐘好打好嗎？我等一下客人」、「A ：你過來
    、你過來。B ：過來哪？A ：萊爾富。B ：喔！好！」、「
    B ：我到了。A ：嗯。」之語意，大致相符，此有00000000
    00號通訊監察書及通訊監察譯文1 份在卷可稽（見偵查卷第
    89頁），足見證人庚○○前揭證述應屬真實，被告確於97年
    1 月9 日及同年月14日晚間某時，分別向庚○○收取海洛因
    毒品價金800 元及500 元，並交付同額海洛因毒品予庚○○
    至明。是被告辯稱係與庚○○共同合資購買甲基安非他命，
    伊未販賣海洛因給庚○○云云，要屬卸責之詞，無足採信。
  (二)被告於犯罪事實欄一之(三)、(四)所示之時間、地點，各販賣1,
    000 元及600 元價金之甲基安非他命予丁○○，並當場向丁○○收取價金之事實，業據證人丁○○於檢察官偵訊時具結
    證稱：其是以室內電話00-00000000 撥打「阿勇」之手機連
    絡購買甲基安非他命，「阿勇」都叫其「阿宏」（台語），
    門號0000000000號電話於97年1 月9 目22時53分、23時9 分
    、23時45分之通訊監察譯文是其與「阿勇」之對話，當天跟
    「阿勇」購買1,000 元的甲基安非他命，「阿勇」當天是在
    臺中市○○路附近賣給其甲基安非他命，門號0000000000號
    電話於97年1 月10日15時55分之通訊監祭譯文，也是其打給
    「阿勇」聯絡購買甲基安非他命，當天跟他購買600 元的甲
    基安非他命，「阿勇」也是在臺中市○○路附近賣給其甲基
    安非他命，「阿勇」是編號2 號照片上之男子，即乙○○等
    語（見偵查卷第60、61頁）；於本院審理中經詰問，仍為相
    同證述，並詳證稱：「阿勇」就是在庭被告乙○○，其在偵
    查中所述是基於記憶之自由陳述，並未受脅迫，其於97年1
    月9 日上完大夜班後，於翌日凌晨0 時與被告通完電話後半
    小時或1 小時內某時，向被告買到1,000 元之甲基安非他命
    ，該通電話中所說的「旱溪」是指振興路的7-11便利商店，
    97年1 月10日下午3 時55分通話後，其向被告買到600 元之
    甲基安非他命，通話中所說的「店仔」是指臺中縣太平市○○路長億附近的某超商，被告都是獨自1 人來交易，都是一
    手交錢，一手交貨，其確實是向被告購買甲基安非他命，被
    告雖曾提及要其一起出資向他人購買毒品，但因其施用的數
    量很少，其未同意，也沒有與被告共同施用過甲基安非他命
    等語綦詳（見本院卷第106 頁反面至110 頁），參以證人丁○○與被告並無怨隙，為丁○○及被告陳明在卷（見偵查卷
    第63、100 頁），衡情，證人丁○○無設詞誣攀被告之理，
    其前開所證，應堪採信。再者，門號0000000000號電話於97
    年1 月9 日晚間10時53分、11時9 分、11時45分及97年1 月
    10日凌晨0 時6 分、下午3 時55分許之通訊監察譯文內容，
    均係證人丁○○與被告對話內容乙節，為被告自承在卷（見
    本院卷第110 頁反面），而徵諸此通話監察譯文內容提及「
    ...A （ 代表被告，下同）：現在東西卡貴喔！B （代表丁○○，下同）：幹你娘！說現在比較貴，多傳一些啦！A ：
    好咩！我先跟你說一下啊！拿多一點啦！。B ：麥啦！先拿
    1000啦！A ：1000是麥按哪弄多一點啦... 」、「...B）：
    我差不多四點半過去。A ：沒啦！我要過去咱那裡。B ：太
    平喔。A ：對啦！到時候在店仔那裡就好。B ：好啦！順便
    弄600 來。A ：嗯。」之語意（見偵查卷第59頁），非旦無
    任何有關共同出資購買毒品之相關話語，反係與證人丁○○
    於前開偵、審中證述內容相符，益見證人丁○○前揭證述應
    屬真實，被告確實有販賣價金1,000 元及600 元之甲基安非
    他命毒品各1 次給丁○○。
  (三)被告於犯罪事實欄一之(五)所示時間、地點，與綽號「五元」
    之「丁○○」共同販賣1,000 元之第二級毒品甲基安非他命
    予己○○之事實，業據證人己○○於偵查中具結證稱：門號
    0000000000號電話於97年1 月10日晚間7 時50分、8 時33分
    、8 時34分之通訊監察譯文，是其打電話給綽號「至尊」之
    男子聯絡購買甲基安非他命，當天跟他購買1,000 元的甲基
    安非他命，「至尊」是在臺中縣太平市臺中小鎮附近加油站
    對面的7-11便利商店外面，賣給其甲基安非他命，當天是其
    朋友「阿輝」即許泰輝先用他的0000000000號手機與「至尊
    」聯絡後，其再以持用之0000000000號手機打「至尊」的手
    機聯絡購買甲基安非他命，「至尊」就是乙○○等語（見偵
    查卷第73、74頁）；嗣於本院審理中經詳加詰問，除仍為相
    同證述外，並證稱：其朋友「阿輝」先打電話給被告說要介
    紹其向被告購買後，其再打電話跟被告表示要買1,000元甲
    基安非他命，約在臺中縣太平市臺中小鎮附近的7-11便利商
    店交易，其是開BMW的車等語後，約隔2、30分鐘，在上開約
    定地點等候時，有1個年約20多歲的男子騎機車搭載被告過
    來交易，當時其問他們是誰，騎機車的人問其要買多少，其
    問說是「至尊」嗎，被載的那人即在庭被告說是，其把錢交
    給騎機車的男子，他交給其甲基安非他命後，就與被告一起
    離去，其未注意那男子有無將錢交給被告，其未曾與被告一
    起合資去購買甲基安非他命，也沒有與被告一起施用，其確
    實是向被告購買甲基安非他命等語綦詳（見本院卷第150 至
    15 2頁），核與證人許泰輝於偵查中具結證稱：「至尊」在
    電話中都叫其「阿兄」（台語），97年1月I0日晚間7時50分
    、8時33分之通訊監察譯文，是其以0000000000號電話打給
    「至尊」說要介紹朋友認識，因為己○○要向「至尊」買甲
    基安非他命，其再把「至尊」的手機號碼給己○○，並叫己○○自己跟「至尊」聯絡，「至尊」就是乙○○等語（見偵
    查卷第14頁），及被告自承當日確係由綽號「五元」之「丁○○」騎乘機車搭載伊前往約定地點，由「五元」交付甲基
    安非他命予己○○並向其收取1,000元價金等情（見本院卷
    第152頁反頁、第153頁），大致相符，並有臺中市警察局第
    二分局指認犯罪嫌疑人紀錄表2份（許泰輝及己○○指認被
    告）及與證人許泰輝、己○○前開證述內容語意相符之00
    00000000號電話之監察通訊譯文在卷可憑（見偵查卷第7至9
    頁、第69至70頁），足見證人己○○確有透過友人許泰輝之
    介紹，於上揭時、地向被告購買1,000元之甲基安非他命，
    並由與被告有販賣第二級毒品甲基安非他命以營利犯意聯絡
    之「五元」，騎乘機車搭載被告前往約定地點販售甲基安非
    他命並向己○○收取價金1,000元。是被告於本院中辯稱當
    天是與己○○各出資1,000元向「五元」購買甲基安非他命
    云云，不但與伊於警、偵訊中辯稱從未見過己○○云云（見
    警卷第3頁、見偵查卷第94頁）；及於本院準備程序中改稱
    己○○曾打電話給伊，要與伊1人各出資500元合資購買甲基
    安非他命云云（見本院卷第20頁），大相逕庭，且無相關證
    據足以證明屬實，是被告上開所辯係臨訟卸責之詞，委無足
    採。
  (四)被告於犯罪事實欄一之(六)所示時間、地點，販賣500 元之第
    二級毒品甲基安非他命予丙○○之事實，業據證人丙○○於
    偵查中具結證稱：其有施用甲基安非他命及海洛因，甲基安
    非他命是向綽號「阿勇」之乙○○（即被告）購買，其向被
    告購買甲基安非他命500 元1 次，而海洛因是向綽號「阿森
    」之成年男子購買，每次購買1000元，買了2 次。其於97年
    1 月間，在臺中縣太平市的長億國中旁邊的便利商店外面，
    跟被告購買500 元的甲基安非他命，被告是騎機車來交易地
    點，其是以0000000000號電話撥打被告之0000000000號手機
    聯絡購買甲基安非他命，因其與被告小時候就認識了，約認
    識10幾年，會互相聯絡出去喝茶，所以知道被告那裡有甲基
    安非他命，在電話中被告都叫其「志勝」，其叫被告「阿勇
    」，門號0000000000號電話於97年1 月10日中午12時25分、
    12時35分、12時42分、12時52分及晚間7 時25分、7 時29分
    之通訊監察譯文，是其打給被告聯絡購買甲基安非他命，當
    天是在臺中縣太平市長億國中附近的便利商店外，向被告購
    買500 元的甲基安非他命，其與乙○○無仇恨糾紛，也沒有
    誣指陷害別人等語甚詳（見偵查卷第25至27頁），核與證人
    丙○○持用之0000000000號電話與被告持用之0000000000號
    電話，彼等於97年1 月10日中午12時45分聯絡，為下列對話
    ：「B （代表丙○○，下同）：喂！500 。A （代表被告，
    下同）：你在哪？B ：太平。這邊嗎？A ：我在另外一邊。
    B ：旱溪喔！A ：按ㄋ、我要到時打給你」」；於同日中午
    12時35分許之如下對話：「B ：我在這。A ：哪？萊爾富喔
    ！志勝你等我一下。B ：我跟我朋友喔!A ： 好啦。」；繼
    於同日中午12時42分許為下列對話：「B ：甘OK啊？A ：志
    勝喔！等一下，我入一下。」；再於同日中午12時52分許之
    對話如下：「A ：我要下去了啦！一包而已喔。B ：對。」
    等語意（見偵查卷第19頁之監聽譯文紀錄），大致相符，參
    以證人丙○○與被告間無任何怨隙，為彼等陳明在卷（見偵
    查卷第28、100 頁），證人丙○○實無設詞誣攀被告之理，
    足見其於偵查中之證詞，應非虛構，堪以採信。至證人丙○○雖於本院審理中翻異前詞，具結證稱：其於97年1 月10日
    中午與被告的通話譯文中，其說「喂、500 」是要與被告一
    起去向人家拿500 元的甲基安非他命，當天與被告在他住處
    樓下的便利商店會合後，其跟被告表示身上錢不夠或是沒有
    錢，被告說他有錢，其就騎機車搭載被告去臺中市向他朋友
    拿甲基安非他命，約過了1 、20分鐘到達目的地，被告就自
    己進去一間2 、3 樓的房子內，一下下就出來後，其與被告
    就離開，一同到公園施用，購買甲基安非他命的1,000 元是
    被告出資，其忘記是當天何時與被告碰面去買甲基安非他命
    ，但剛剛在法院拘留室時，其與被告聊天過程中有提到一起
    合資購買的事，其先說就照之前去買的過程說好了，被告就
    回說要照實說，不要害伊云云（見本院卷第126 頁反面、12
    7 頁、第131 頁反面），然其於本院之證詞與被告於本院審
    理中陳稱：當天在電話中丙○○說要500 ，就是1 人出500
    元，但晚上丙○○來找伊時沒有帶錢，伊就出資1,000 元，
    由丙○○騎機車搭載伊去旱溪新天地附近的路邊向「丁○○
    」（綽號五元）買甲基安非他命，「丁○○」站在離機車五
    步遠處將毒品拿給伊，丙○○人站在旁邊看伊交易，剛才在
    拘留室伊只有與丙○○聊天問其哥哥的事，並沒有與其提到
    合資購買甲基安非他命的事云云（見本院卷第133 、134 頁
    ），大相逕庭，且與前述監察通訊譯文內容語意相左，顯無
    足取。反觀證人丙○○於偵查中所證詞，因被告未在場，較
    無利害關係及人情壓力之考量，彼時之證述顯係出於自由意
    識所為，且距離案發時間較接近，記憶較清晰，是以，證人
    丙○○於偵查中證述，應與事實相符，應堪採信。被告販賣
    甲基安非他命予證人丙○○施用，並收取500 元價金一節，
    亦堪認定。被告辯稱係與證人丙○○共同出資合買甲基安非
    他命云云，亦無足採。
  (五)按邇來政府為杜絕毒品氾濫，毒害人民甚深，再三宣導民眾
    遠離毒品、媒體之報導既深且廣，對於毒品之禁絕，應為民
    眾所熟悉；被告既為智識健全之成年人，且在本案之前即有
    毒品前科，有臺灣高等法院被告前案紀錄表在卷可參，對此
    自無不知之理。再者，證人庚○○、丁○○、己○○及丙○○與被告間素無交情，業經其等證述在卷（見本院卷第104
    頁、第108 頁反面、第128 頁反面、第151 頁），而以海洛
    因、甲基安非他命毒品之取得不易及物稀價昂之情形，苟被
    告於有償交付毒品海洛因、甲基安非他命給上開證人之交易
    過程中，並無利益可圖，此無異謂其係在甘冒被查獲並被移
    送法辦之風險之情形下，費時費事而平白將第一、二級毒品
    海洛因、甲基安非他命轉讓給並無特殊情誼之人施用，此情
    顯難認符情理，是被告買入上開毒品海洛因、甲基安非他命
    之價格，應較其出售之價格為低，而有從中賺取買賣價差牟
    利之意圖及事實，應屬合理之認定。再者，販賣海洛因、甲
    基安非他命係違法行為，非可公然為之，而海洛因、甲基安
    非他命亦無公定價格，係可任意分裝增減分量，且每次買賣
    之價格、數量，亦隨時依雙方之關係深淺、資力、需求量、
    對行情之認知、來源是否充裕、查緝是否嚴緊、購買者被查
    獲時供述購買對象之可能風險之評估等因素，而異其標準，
    機動調整，非可一概論之。從而販賣之利得，除非經行為人
    詳細供出各次所販賣之毒品之進價及售價，且數量俱臻明確
    外，實難察得其交易實情。然販賣者從價差或量差中牟利，
    方式雖異，惟其販賣行為在意圖營利則屬同一。從而，舉凡
    有償交易，除確有反證足以認定其確係另基於某種非圖利本
    意而轉讓毒品之外，通常尚難因無法查悉其精確之販入價格
    ，以作為是否高價賣出之比較，即任販賣者諉以無營利之意
    思，而阻卻對其販賣毒品犯行之追訴。本案被告與上開證人
    間之上開毒品海洛因、甲基安非他命交易屬有償行為，被告
    於接獲上述證人之電話後，費時、費事而與其等另外約定地
    點交易，倘非有利可圖，被告應不致願意甘冒刑罰重責而為
    本案上開犯行，足認被告主觀上確有營利之意圖甚明。被告
    以上開情詞否認此情，亦非可信。
三、綜上所述，本案被告以上開情詞否認販賣第一、二級毒品，
    尚難採信。本案事證明確，被告犯行堪予認定，應予依法論
    科。
四、論罪部分：
  (一)核被告如犯罪事實欄一之(一)、(二)之所為，均係犯毒品危害防
    制條例第4 條第1 項之販賣第一級毒品罪；如犯罪事實欄一
    之(三)至(六)之所為，均係犯毒品危害防制條例第4 條第2 項之
    販賣第二級毒品罪。又被告如犯罪事實欄一之(五)所示販賣第
    二級毒品犯行，與案外人綽號「五元」之「丁○○」間，有
    犯意之聯絡及行為之分擔，均為共同正犯。再被告持有第一
    、二級毒品之低度行為，為嗣後販賣之高度行為所吸收，均
    不另論罪。又被告所犯如犯罪事實欄一之(一)至(六)所示之6 次
    販賣第一、二級毒品罪，犯意各別，行為互殊，應分論併罰
    。
  (二)被告前於94年間因違反毒品危害防制條例案件，經本院以94
    年度訴字第1835號判處應執行有期徒刑1 年4 月確定後；又
    因違反毒品危害防制條例案件，經本院以95年度訴字第174
    號判處應執行有期徒行1 年4 月確定，因適用中華民國九十
    六年罪犯減刑條例減為有期徒刑8 月確定，並接續執行，而
    於96年8 月19日縮刑期滿執行完畢乙情，有臺灣高等法院被
    告前案紀錄表1 份在卷足參，其前受有期徒刑之執行完畢5
    年內，故意再犯本件有期徒刑以上之6 罪，均屬累犯，均應
    依刑法第47條第1 項之規定加重其刑（（惟因被告所犯販賣
    第一級毒品罪，其法定本刑為死刑或無期徒刑部分；及所犯
    販賣第二級毒品罪，其法定本刑為無期徒刑部分，依法均不
    得加重）。
  (三)按刑之量定，為求個案裁判之妥當性，法律固賦予法院裁量
    權，但此項裁量權之行使，除應依刑法第57條規定，審酌行
    為人及其行為等一切情狀，為整體之評價，並應顧及比例原
    則與平等原則，使罪刑均衡，輕重得宜，以契合社會之法律
    感情。又刑法第59條規定犯罪之情狀可憫恕者，得酌量減輕
    其刑，其所謂「犯罪之情狀」，與同法第57條規定科刑時應
    審酌之一切情狀，並非有截然不同之領域，於裁判上酌減其
    刑時，應就犯罪一切情狀（包括第57條所列舉之10款事項）
    ，予以全盤考量，審酌其犯罪有無可憫恕之事由（即有無特
    殊之原因與環境，在客觀上足以引起一般同情，以及宣告法
    定低度刑，是否猶嫌過重等等），以為判斷。本院審酌被告
    販賣第一級毒品罪之法定刑為「死刑或無期徒刑；處無期徒
    刑者，得併科新臺幣一千萬元以下罰金」，然同為販賣第一
    級毒品之人，其原因動機不一，犯罪情節未必盡相同，或有
    大盤毒梟者，亦有中、小盤之分，甚或僅止於吸毒者友儕間
    為求互通有無之有償轉讓者亦有之，其販賣行為所造成危害
    社會之程度自屬有異，法律科處此類犯罪，所設之法定最低
    本刑卻同為「無期徒刑，得併科新臺幣一千萬元以下罰金」
    ，不可謂不重，於此情形，倘依其情狀處以有期徒刑，即足
    以懲儆，並可達防衛社會之目的者，自非不可依客觀之犯行
    與主觀之惡性二者加以考量其情狀是否有可憫恕之處，適用
    刑法第59條之規定酌量減輕其刑，期使個案裁判之量刑能斟
    酌至當，符合比例原則。本件被告如犯罪事實欄一之(一)、(二)
    所示之販賣第一級毒品犯行，雖無視國家對於杜絕毒品危害
    之禁令，行為固屬不當，應予非難，然販賣毒品對象僅有證
    人庚○○1 人，販賣之次數2 次，數量僅2 小包，犯販賣第
    一級毒品之所得合計僅為1,300 元，犯罪之情節尚非至惡，
    被告僅因一時貪念，致罹重典，然相對於長期大量販賣毒品
    之大毒梟而言，其對社會治安及國民健康之危害顯然較小，
    從被告犯案情節觀之，倘仍遽處以法定本刑之最低刑度即無
    期徒刑，無異失之過苛而不盡情理，不免予人情輕法重之感
    ，且難謂符合罪刑相當性及比例原則，更無從與大毒梟之惡
    行有所區隔，是其犯罪情狀相較於法定之重刑，在客觀上足
    以引起一般人之同情，情節尚堪憫恕，爰依刑法第59條之規
    定就其如犯罪事實欄一之(一)、(二)之販賣第一級毒品罪部分各
    為酌量減輕其刑，並就法定刑為罰金刑部分依法先加後減。
  (四)爰審酌被告無視於我國政府禁絕毒害之堅定立場，僅圖一己
    私人經濟利益，任將海洛因及甲基安非他命賣予他人，致使
    買受之吸毒者更加產生依賴性及成癮性，戕害國民健康與社
    會治安程度至鉅，且販賣、運輸毒品乃屬萬國公罪，並減損
    國家國力、競爭力，對於違犯者不宜以輕判，以期降低毒品
    之氾濫，再參以被告犯罪動機、目的、手段，及被告犯後非
    但否認犯行，未見悔意，且於本院審理中一再干擾證人作證
    ，經本院制止猶未改善，顯見其心中毫無法令規範之態度等
    一切情狀，分別量處如附表所示之有期徒刑，並定其應執行
    之刑為有期徒刑20年，資以懲儆。
  (五)按毒品危害防制條例第19條第1 項規定：犯第4 條之罪者，
    其供犯罪所用或因犯罪所得之財物，均沒收之，如全部或一
    部不能沒收時，追徵其價額或以其財產抵償之。但該條項並
    無如同條例第18條第1 項所定「不問屬於犯人與否，沒收之
    」之明文，自屬相對沒收主義之立法。是其應沒收之物，應
    以屬被告或共犯所有者為限。又共同正犯應就全部犯罪結果
    負其責任，是其犯罪所得之財物如為現金者，應合併計算，
    且於全部或一部不能沒收時以其財產抵償之，惟為避免執行
    時發生重複沒收、抵償之情形，各共同正犯之間係採連帶沒
    收主義，於裁判時應諭知被告共同犯罪所得之財物應與其他
    共同正犯連帶沒收之，不得就全體共同正犯之總所得，對各
    共同正犯分別重複諭知沒收。（最高法院97年度臺上字第69
    7 號判決參照）。再該規定所稱「追徵其價額」者，係指所
    沒收之物為金錢以外之其他財物而無法沒收時，應追徵其價
    額，使其繳納與原物相當之價額。如所得財物為金錢而無法
    沒收時，始應「以其財產抵償之」（最高法院95年度臺上字
    第305 號判決意旨參照）。復按毒品危害防制條例第19條第
    1 項規定，犯販賣毒品罪者，其犯罪所得之財物均沒收之，
    係採義務沒收主義。故販賣毒品所得之對價，不問其中成本
    若干，利潤多少，均應全部諭知沒收，貫徹政府查禁煙毒之
    決心，以符立法本旨；又犯毒品危害防制條例第4 條之販賣
    第一級或第二級毒品罪者，依同條例第19條第1 項規定，其
    因犯罪所得之物沒收之，如全部或一部不能沒收時，追徵其
    價額或以其財產抵償之（最高法院91年度臺上字第2419號、
    96年度臺上字第2331號、第5551號、95年度臺上字第6051
    號判決意旨參照）。
  (六)查0000000000號SIM 卡係「張漢宏」之人借予被告插入其所
    有不明廠牌之行動電話機具使用，做為連絡犯罪事實欄一之
    (一)至(六)所示證人販賣毒品使用，而該門號SIM 卡係案外人許
    純益所申辦，非屬被告所有之物，為被告陳明在卷（見本院
    卷第153 頁反面），並有該門號申設人使用資料在卷足憑（
    見本院卷第85頁），是被告使用上開不明廠牌行動電話機具
    作為犯罪事實欄一之(一)至(六)販賣毒品使用，應依毒品危害防
    制條例第19條第1 項之規定，於被告如附表編號1 至6 所示
    罪刑項下諭知沒收，如不能沒收，應追徵其價額。又被告以
    犯罪事實欄一之(一)至(四)、(六)所示之對價分別販賣毒品予證人
    庚○○、丁○○及丙○○，並向其等收取同額之對價，業如
    前述，故被告此5 次之販賣毒品所得總計為3,400 元（計算
    式：800 ＋500 ＋1000＋600 ＋500 ＝3400），而上開販毒
    所得金額雖未扣案，然無證據足認已不存在，且為被告因犯
    罪所得之財物，應依毒品危害防制條例第19條第1 項之規定
    ，於被告各罪刑項下諭知販毒所得應沒收，如全部或一部不
    能沒收時，以被告財產抵償之。至被告與共犯綽號「五元」
    之不詳年籍之「丁○○」成年男子以犯罪事實欄一之(五)所示
    1,000 元對價販賣毒品甲基安非他命予證人己○○，而此販
    毒所得金額雖未扣案，然無證據足認已不存在，且為被告與
    共犯「丁○○」因犯罪所得之財物，應依毒品危害防制條例
    第19條第1 項之規定，於犯罪事實欄一之(五)（即附表編號5
    ）罪刑項下諭知應與「丁○○」連帶沒收，如全部或一部不
    能沒收時，以被告及「丁○○」之財產連帶財產抵償之，併
    此敘明。
五、至證人丙○○於審判中經審判長告以證人具結之義務及偽證
    罪之處罰，並命其朗讀結文後具結，又在詰問前告知如因恐
    自己陳述有使自己或親屬有遭受刑事訴追之危險者，得拒絕
    證言後（見本院卷第126 頁），竟仍為上開不實之證述（即
    否認於犯罪事實欄一之(六)之時、地向被告購買500 元之甲基
    安非他命之事實），則其該行為尚涉犯刑法第168 之偽證罪
    嫌，亦宜由檢察官另案偵查起訴，併予指明。
參、無罪部分：
一、公訴意旨略以：被告於97年1 月中旬某日，在其位在臺中縣
    太平市臺中小鎮之住處附近，販賣800 元之第一級毒品海洛
    因予庚○○，供其施用。因認被告就此部分均另涉毒品危害
    防制條例第4 條第1 項之販賣第一級毒品罪嫌等語。
二、按犯罪事實應依證據認定之，無證據不得認定犯罪事實。又
    不能證明被告犯罪者，應諭知無罪之判決，刑事訴訟法第15
    4 條第2 項、第301 條第1 項分別定有明文。又認定不利於
    被告之事實，須依積極證據，苟積極證據不足為不利於被告
    事實之認定時，即應為有利於被告之認定，更不必有何有利
    之證據。另按事實之認定，應憑證據，如未能發現相當證據
    ，或證據不足以證明，自不能以推測或擬制之方法，以為裁
    判基礎；又認定犯罪事實，所憑之證據，雖不以直接證據為
    限，間接證據亦包括在內，然無論直接或間接證據，其為訴
    訟上之證明，須於通常一般之人均不致於有所懷疑，而得確
    信其為真實之程度者，始得據之為有罪之認定，倘其證明尚
    未達到此一程度，而有合理性懷疑之存在時，即無從為有罪
    之認定（最高法院30年上字第816 號判例、40年臺上字第86
    號判例、30年上字第1831號判例、76年臺上字第4986號判例
    可資參照）。又刑事訴訟法第161 條已於91年2 月8 日修正
    公布，其第1 項規定：檢察官就被告犯罪事實，應負舉證責
    任，並指出證明之方法。因此，檢察官對於起訴之犯罪事實
    ，應負提出證據及說服之實質舉證責任。倘其所提出之證據
    ，不足為被告有罪之積極證明，或其指出證明之方法，無從
    說服法院以形成被告有罪之心證，基於無罪推定之原則，自
    應為被告無罪判決之諭知（最高法院92年臺上字第128 號判
    例參照）。
三、公訴人認被告另涉上開犯行，係以證人庚○○於偵查中證述
    曾於前開時、地向被告購買800 元之海洛因毒品等語，為其
    主要論據。訊據被告堅決否認有此部分販賣毒品犯行，辯稱
    ：伊沒有於上開時、地販賣海洛因毒品予庚○○等語。經查
    ，證人庚○○於檢察官偵訊時證稱：其第3 次向被告購買海
    洛因是在97年1 月中旬，地點在被告位於臺中縣太平市臺中
    小鎮之住處附近，向被告購買800 元之海洛因語云云（見偵
    查卷第108 頁）；核與其於本院審理中具結證稱：其前後向
    被告買海洛因毒品的次數，不超過3 次，其確實有買到的只
    有2 次，因為被告常常與其在電話中約好，其到現場後，被
    告有時會不來，或晚1 、2 個小時到現場，而約在臺中小鎮
    被告住處附近的那次，因被告有晃點，讓其等了1 、2 個小
    時，被告在電話中一直要其等一下、等一下，但最後被告還
    是沒有來，就不了了之，沒有買到云云（見本院卷第10 1頁
    反面、104 頁反面、105 頁），前後矛盾，已有嚴重瑕疵。
    復且，公訴人所指被告涉犯上開販賣第一級毒品海洛因之犯
    行，除證人庚○○於偵查中所證述之購毒情節外，並無其他
    積極證據足以補強證人庚○○所言之真實性。尤其卷附之00
    00000000號行動電話通訊監察譯文中（見本院卷第53至83頁
    ），亦查無關於被告在上開時、地販賣第一級毒品海洛因予
    證人庚○○之對話內容，自難僅憑證人庚○○瑕疵之證詞，
    作為認定被告有此部分販賣海洛因罪嫌之唯一證據，應認就
    此次販賣海洛因罪嫌部分，舉證尚有不足。此外，依卷內現
    存全部證據資料，復查無其他證據足以補強證人庚○○偵查
    中之證述屬實，依罪疑惟最有利於被告認定之原則，應認公
    訴意旨關於被告此部分販賣海洛因予證人庚○○之犯行，屬
    不能證明被告犯罪，自應就此部分另為被告無罪之諭知。
據上論斷，應依刑事訴訟法第299 條第1 項前段、第301 條第1
項，毒品危害防制條例第4 條第1 項、第2 項、第19條第1 項，
刑法第11條、第28條、第59條、第47條第1 項、第51條第5 款、
第9 款，判決如主文。
本案經檢察官甲○○到庭執行職務。
中    華    民    國    98    年    6     月    16    日
                    刑事第十四庭審判長法  官  江奇峰
                                      法  官  郭書豪
                                      法  官  廖純卿
以上正本證明與原本無異。
如不服本判決應於收受送達後10日內向本院提出上訴書狀，並應
敘述具體理由；其未敘述上訴理由者，應於上訴期間屆滿後20日
內向本院補提理由書（均須按他造當事人之人數附繕本）「切勿
逕送上級法院」。
                                      書記官  童秉三
中    華    民    國    98    年    6     月    16    日
附錄本案論罪法條全文：
毒品危害防制條例第4條
製造、運輸、販賣第一級毒品者，處死刑或無期徒刑；處無期徒
刑者，得併科新臺幣 2 千萬元以下罰金。
製造、運輸、販賣第二級毒品者，處無期徒刑或 7 年以上有期徒
刑，得併科新臺幣 1 千萬元以下罰金。
製造、運輸、販賣第三級毒品者，處 5 年以上有期徒刑，得併科
新臺幣 7百萬元以下罰金。
製造、運輸、販賣第四級毒品者，處 3 年以上 10 年以下有期徒
刑，得併科新臺幣 3 百萬元以下罰金。
製造、運輸、販賣專供製造或施用毒品之器具者，處 1 年以上 7
年以下有期徒刑，得併科新臺幣 1 百萬元以下罰金。
前五項之未遂犯罰之。
附表：
┌─┬───┬────┬──────────────┬──────────────────┐
│編│行為人│販賣對象│   販賣時間、方式及所得     │        所犯罪名、應處之刑及從刑    │
│號│      │        │                            │                                    │
├─┼───┼────┼──────────────┼──────────────────┤
│1 │乙○○│庚○○  │詳犯罪事實欄一之(一)、所得新臺│乙○○販賣第一級毒品，累犯，處有期徒│
│  │      │        │幣捌佰元                    │刑拾柒年。未扣案之不明廠牌行動電話機│
│  │      │        │                            │具壹支，沒收，如不能沒收，追徵其價額│
│  │      │        │                            │；未扣案之販毒所得新臺幣捌佰元沒收，│
│  │      │        │                            │如全部或一部不能沒收時，以其財產抵償│
│  │      │        │                            │之。                                │
├─┼───┼────┼──────────────┼──────────────────┤
│2 │乙○○│庚○○  │詳犯罪事實欄一之(二)、所得新臺│乙○○販賣第一級毒品，累犯，處有期  │
│  │      │        │幣伍佰元                    │徒刑拾柒年。未扣案之不明廠牌行動電話│
│  │      │        │                            │機具壹支，沒收，如不能沒收，追徵其價│
│  │      │        │                            │額；未扣案之販毒所得新臺幣伍佰元沒收│
│  │      │        │                            │，如全部或一部不能沒收時，以其財產抵│
│  │      │        │                            │償之。                              │
│  │      │        │                            │                                    │
├─┼───┼────┼──────────────┼──────────────────┤
│3 │乙○○│丁○○  │詳犯罪事實欄一之(三)、所得新臺│乙○○販賣第二級毒品，累犯，處有期徒│
│  │      │        │幣壹仟元                    │刑捌年陸月。未扣案之不明廠牌行動電話│
│  │      │        │                            │機具壹支，沒收，如不能沒收，追徵其價│
│  │      │        │                            │額；未扣案之販毒所得新臺幣壹仟元沒收│
│  │      │        │                            │，如全部或一部不能沒收時，以其財產抵│
│  │      │        │                            │償之。                              │
│  │      │        │                            │                                    │
├─┼───┼────┼──────────────┼──────────────────┤
│4 │乙○○│丁○○  │詳犯罪事實欄一之(四)、所得新臺│乙○○販賣第二級毒品，累犯，處有期徒│
│  │      │        │幣陸佰元                    │刑捌年肆月。未扣案之不明廠牌行動電話│
│  │      │        │                            │機具壹支，沒收，如不能沒收，追徵其價│
│  │      │        │                            │額；未扣案之販毒所得新臺幣陸佰元沒收│
│  │      │        │                            │，如全部或一部不能沒收時，以其財產抵│
│  │      │        │                            │償之。                              │
│  │      │        │                            │                                    │
├─┼───┼────┼──────────────┼──────────────────┤
│5 │乙○○│己○○  │詳犯罪事實欄一之(五)、所得新臺│乙○○共同販賣第二級毒品，累犯，處有│
│  │及綽號│        │幣壹仟元                    │期徒刑捌年陸月。未扣案之不明廠牌行動│
│  │「五元│        │                            │電話機具壹支，沒收，如不能沒收，追徵│
│  │」之「│        │                            │其價額；未扣案之與「丁○○」之不詳年│
│  │丁○○│        │                            │籍成年男子共同販毒所得新臺幣壹仟元，│
│  │」    │        │                            │與「丁○○」不詳年籍之成年男子連帶沒│
│  │      │        │                            │收，如全部或一部不能沒收時，以其與「│
│  │      │        │                            │丁○○」不詳年籍之成年男子之財產連帶│
│  │      │        │                            │抵償之。                            │
├─┼───┼────┼──────────────┼──────────────────┤
│6 │乙○○│丙○○  │詳犯罪事實欄一之(六)、所得價金│乙○○販賣第二級毒品，累犯，處有期徒│
│  │      │        │伍佰元                      │刑捌年肆月。未扣案之不明廠牌行動電話│
│  │      │        │                            │機具壹支，沒收，如不能沒收，追徵其價│
│  │      │        │                            │額；未扣案之販毒所得新臺幣伍佰元沒收│
│  │      │        │                            │，如全部或一部不能沒收時，以其財產抵│
│  │      │        │                            │償之。                              │
└─┴───┴────┴──────────────┴──────────────────┘


司法院資訊處製作；財團法人民間司法改革基金會備份。
